【裁判字號】    95,交易,18
【裁判日期】    951221
【裁判案由】    過失致死
【裁判全文】
臺灣臺東地方法院刑事判決              95年度交易字第18號
公  訴  人  臺灣臺東地方法院檢察署檢察官
被      告  丁○○
選任辯護人  邱聰安律師
上列被告因過失致死案件，經檢察官提起公訴（九十五年度偵字
第八一五號），被告於準備程序為有罪之陳述，本院合議庭裁定
改由受命法官獨任以簡式審判程序審理，判決如下：
    主  文
丁○○服用酒類，不能安全駕駛動力交通工具而駕駛，處有期徒
刑貳月；又因過失致人於死，處有期徒刑壹年陸月。應執行有期
徒刑壹年柒月。
    事  實
一、丁○○於民國九十五年一月二十一日晚間九時至九時四十分
    許，在臺東縣臺東市豐里加油站旁之檳榔攤飲用啤酒二瓶後
    ，已達不能安全駕駛動力交通工具之程度，飲畢返家後，又
    仍立即酒後駕駛車號０六二六─ＪＮ自小客車，沿臺東市○
    ○路由北往南方向行駛，外出找朋友聊天，嗣於同日晚間十
    時二十分許，行經中華路二段五一五號前方時，本應注意汽
    車行駛時應注意車前狀況並隨時採取必要之安全措施，及飲
    酒後不得駕駛汽車，且依當時之天候陰、夜間有照明、柏油
    路面乾燥、無缺陷及障礙物、視距良好，並無不能注意之情
    事，竟疏未注意及此，適有陳宣輔與王馥丞共騎乘車號ＸＹ
    Ｌ─四七三機車在同向前方行駛，丁○○駕駛自小客車由後
    方撞擊正迴轉中之ＸＹＬ─四七三號機車倒地，除自己因超
    速煞車不及，自小客車向前衝入路旁之稻田外，且造成陳宣
    輔與王馥丞二人跌倒在地，使王馥丞受有頭部外傷、顱內出
    血之傷害，陳宣輔亦受有頭部外傷等傷害，兩人一前一後倒
    臥馬路上。後方人車見狀，紛紛閃避，此際，另有甲○○（
    由本院另行審結）駕駛八Ｗ─二一一一號自小客車，亦沿中
    華路由北向南往知本方向行駛，將倒臥於路中之陳宣輔輾壓
    而過，使其再受有顱內出血、腹腔出血之傷害。王馥丞及陳
    宣輔雖經救護車分送馬偕醫院臺東分院及署立臺東醫院急救
    ，王馥丞仍因顱內出血，陳宣輔則因顱內出血、腹腔出血，
    均於到達前開醫院前不治死亡。警方據報到場處理後，丁○
    ○於有偵查權之員警發覺上開過失致死犯行前，自行向現場
    處理員警當場承認為肇事人並申明前揭犯行而接受裁判，並
    經警測得其呼氣中酒精濃度達每公升零點五毫克，而查悉上
    情。
二、案據被害人家屬陳昆財、王馨儀、戊○○提出告訴，並經臺
    東縣政府警察局臺東分局報請臺灣臺東地方法院檢察署檢察
    官相驗後，簽分偵查起訴。
    理  由
一、本件被告所犯過失致死等罪，非為死刑、無期徒刑、最輕本
    刑為三年以上有期徒刑之罪，或高等法院管轄第一審案件，
    且被告於本院準備程序中，先就被訴事實為有罪之陳述，於
    經告知被告簡式審判程序之旨，並聽取當事人之意見後，由
    本院合議庭裁定適用簡式審判程序，合先敘明。
二、上揭犯罪事實，業據被告於本院審理時坦承不諱，核與被害
    人家屬丙○○、王馨儀、戊○○於警詢、偵訊中指訴之情節
    、證人方智勇、羅群凱、甲○○於警詢、偵訊中證述之情節
    相符，並有臺東縣政府警察局轄內發生Ａ１類交通事故概況
    專案報告表、道路交通事故現場圖、道路交通事故調查報告
    表（一）（二）、臺東縣政府警察局道路交通事故當事人酒
    精測定紀錄表、臺東縣政府警察局舉發違反道路交通管理事
    件通知單、臺東縣政府警察局道路交通事故肇事人自首情形
    紀錄表、臺東分局交通事故處理小組取締酒醉駕車違反刑法
    第一百八十五條之三案件觀察紀錄表、經濟部標準檢驗局九
    十四年九月九日呼氣酒精測試器檢定合格證書、臺東縣政府
    警察局道路交通事故照片黏貼紀錄表所載照片二十八張、馬
    偕醫院臺東分院王馥丞急診病歷、行政院衛生署臺東醫院九
    十五年二月十日九五東醫歷字第０九四００００五一八號函
    附陳宣輔就診病歷資料影本乙份、臺灣省花東區車輛行車事
    故鑑定委員會九十五年六月十二日花東鑑字第０九五六一０
    一一九八號函附鑑定意見書、臺灣省車輛行車事故覆議鑑定
    委員會九十五年八月二十四日府覆議字第０九五０一００六
    八八號函，在卷可稽。又被害人陳宣輔、王馥丞因本件車禍
    死亡之事實，亦經臺灣臺東地方法院檢察署檢察官督同法醫
    師相驗明確，有該署檢署勘（相）驗筆錄（王馥丞）（陳宣
    輔）、相驗屍體證明書（王馥丞）（陳宣輔）、九十五相字
    第０二五之一號驗斷書（陳宣輔）、九十五相字第０二五之
    二號驗斷書（王馥丞）、臺東縣政府警察局九十五年二月十
    日東警鑑字第０九五００００九六一號函附刑案現場勘察報
    告存卷可考。按服用酒類不能安全駕駛動力交通工具而駕駛
    者，八十八年四月二十三日生效施行之刑法第一百八十五條
    之三，將之列於公共危險罪處罰，其立法目的，本在藉由抽
    象危險犯之構成要件，以刑罰制裁力量嚇阻酒後駕車之行為
    ，進而確保參與道路交通往來人車之安全，因此並不以對於
    道路交通往來人車發生具體實害為要件，此種立法例亦為德
    、日等國所採行。然所謂「不能安全駕駛」，性質上乃屬不
    確定法律概念，雖法務部於八十八年五月間召開「研商訂定
    刑法第一百八十五條之三服用毒品、麻醉藥品、酒類或其他
    相類之物，不能安全駕駛交通動力工具之認定標準」會議，
    會中決定參考德國、美國認定標準，對於酒精濃度呼氣達每
    公升零點五五毫克或血液濃度達千分之一點一以上者，即認
    為已達不能安全駕駛之標準，其數值在其以下者，如能輔以
    其他客觀事實作為不能安全駕駛之判斷時，亦應依法移送處
    以刑罰（詳參法務部八十八年五月十八日（八八）法檢字第
    ００一六六九號函），以期統一建立執法機關移送之準則，
    然此僅係供法院認定事實之參考，得為審判所引用，但並無
    絕對之拘束力（司法院大法官會議釋字第一三七號及第二一
    六號解釋參照），亦即飲酒駕車者究有無構成本罪，仍有待
    法院依具體個案事實認定之。從而行為人若酒精濃度雖未達
    前開零點五五毫克或血液酒精濃度未達千分之一點一以上數
    值，倘能輔以其他客觀事實，認定行為人不能安全駕駛者，
    自得依前開法條規定處罰，要難逕以上揭數據為唯一判斷標
    準。經查行為人飲酒後如其呼氣酒精濃度達於每公升零點五
    毫克時，即有反應較慢、感覺減低並影響駕駛中度之中毒症
    狀，此有行政院國軍退除役官兵輔導委員會臺北榮民總醫院
    八十八年八月五日（八八）北總內字第二六八六八號函可資
    參照，復依中央警察大學交通學系暨交通管理研究所蔡志中
    教授研究報告指出，行為人飲酒後其呼氣中酒精濃度如已達
    於每公升零點五毫克，其肇事率為一般未飲酒者之七倍，是
    本件被告經警測得其呼氣中酒精濃度達每公升零點五毫克，
    有前揭臺東縣政府警察局道路交通事故當事人酒精測定紀錄
    表、經濟部標準檢驗局呼氣酒精測試器檢定合格證書可憑，
    已為未飲酒者肇事率之七倍，且被告嗣再不慎駕車肇事，造
    成本件被害人王馥丞、陳宣輔死亡之結果，業如前述，顯足
    以認定酒精已使被告協調功能降低而達不能安全駕駛動力交
    通工具之程度。又按汽車駕駛人飲用酒類後，其吐氣所含酒
    精濃度超過每公升零點二五毫克以上者，不得駕車；汽車行
    駛時，駕駛人應注意車前狀況，並隨時採取必要之安全措施
    。道路交通安全規則第一百十四條第二款、第九十四條第三
    項分別定有明文，此為被告應注意之事項。本件車禍發生時
    ，現場為天候陰、夜間有照明、柏油路面乾燥、無缺陷及障
    礙物、視距良好，有卷附道路交通事故調查報告表各項記載
    足供參考，依當時情形應無不能注意之情事，被告竟疏未注
    意，適有陳宣輔與王馥丞共騎乘車號ＸＹＬ─四七三機車在
    同向前方行駛，被告駕駛自小客車由後方撞擊正迴轉中之Ｘ
    ＹＬ─四七三號機車倒地，除自己因超速煞車不及，自小客
    車向前衝入路旁之稻田外，且造成陳宣輔與王馥丞二人跌倒
    在地，使王馥丞受有頭部外傷、顱內出血之傷害，陳宣輔亦
    受有頭部外傷等傷害，兩人一前一後倒臥馬路上，後方人車
    見狀，紛紛閃避，此際，另有甲○○駕駛八Ｗ─二一一一號
    自小客車，亦沿中華路由北向南往知本方向行駛，將倒臥於
    路中之陳宣輔輾壓而過，使其再受有顱內出血、腹腔出血之
    傷害，王馥丞及陳宣輔雖經救護車分送馬偕醫院臺東分院及
    署立臺東醫院急救，王馥丞仍因顱內出血，陳宣輔則因顱內
    出血、腹腔出血，均於到達前開醫院前不治死亡，被告就本
    件車禍之發生確有過失甚明。準此，被告之過失行為與王馥
    丞、陳宣輔之死亡結果間，具有相當因果關係，被告前揭自
    白與事實相符，本件事證明確，被告犯行堪予認定，應依法
    論科。
三、查被告行為後，刑法業於九十四年一月七日修正，並於九十
    五年七月一日施行。按行為後法律有變更者，適用行為時之
    法律，但行為後之法律有利於行為人者，適用最有利於行為
    人之法律，現行刑法第二條第一項訂有明文。此條規定乃與
    刑法第一條罪刑法定主義契合，而貫徹法律禁止溯及既往原
    則，係規範行為後法律變更所生新舊法律比較適用之準據法
    ，是刑法第二條本身雖經修正，但刑法第二條既屬適用法律
    之準據法，本身尚無比較新舊法之問題，應一律適用裁判時
    之現行刑法第二條規定以決定適用之刑罰法律，先予辨明。
    又以本次刑法修正之比較新舊法，應就罪刑有關之共犯、未
    遂犯、想像競合犯、牽連犯、連續犯、結合犯，以及累犯加
    重、自首減輕暨其他法定加減原因（如身分加減）與加減例
    等一切情形，綜其全部罪刑之結果而為比較，最高法院九十
    五年五月二十三日著有九十五年度第八次刑庭會議決議可資
    參照。經查：
    (一)被告所犯刑法第一百八十五條之三及第二百七十六條第一
      項之罪，其主刑分別為一年以下有期徒刑、拘役或三萬元
      以下罰金，及二年以下有期徒刑、拘役或二千元以下罰金
      ，被告行為時之刑法就罰金刑之規定，依修正前刑法第三
      十三條第五款規定，罰金刑應處銀元一元以上，惟九十四
      年一月七日修正，九十四年二月二日公布，九十五年七月
      一日施行之刑法第三十三條第五款則規定：「罰金：新臺
      幣一千元以上，以百元計算之」，而九十五年六月十四日
      修正公布之刑法施行法第一條之一規定：「中華民國九十
      四年一月七日刑法修正施行後，刑法分則編所定罰金之貨
      幣單位為新臺幣。九十四年一月七日刑法修正時，刑法分
      則編未修正之條文定有罰金者，自九十四年一月七日刑法
      修正施行後，就其所定數額提高為三十倍，但七十二年六
      月二十六日至九十四年一月七日新增或修正之條文，就其
      所定數額提高為三倍」，比較修正前後之罰金刑輕重，該
      罰金刑之最低刑度於修法後已有加重，故以九十五年七月
      一日修正公布施行前之規定較有利於被告，應依刑法第二
      條第一項前段規定，適用行為時之法律，亦即適用修正前
      之刑法第一百八十五條之三及第二百七十六條第一項規定
      論罪科刑。
    (二)被告行為後，刑法第五十五條規定，已修正公布，修正前
      刑法第五十五條規定：「一行為而觸犯數罪名，或犯一罪
      而其方法或結果之行為犯他罪名者，從一重處斷」；修正
      後第五十五條則規定：「一行為而觸犯數罪名者，從一重
      處斷。但不得科以較輕罪名所定最輕本刑以下之刑」，惟
      修正後第五十五條但書係科刑之限制，為法理之明文化，
      非屬法律之變更（前揭最高法院第八次刑事庭會議決議參
      照），自不生新舊法比較之問題。
    (三)被告行為後，刑法第五十一條之規定，業已修正公布，修
      正前刑法第五十一條規定：「數罪併罰，分別宣告其罪之
      刑，依左列各款定其應執行者：」其中第五款規定：「宣
      告多數有期徒刑者，於各刑中之最長期以上，各刑合併之
      刑期以下，定其刑期。但不得逾二十年。」修正後刑法第
      五十一條第五款規定：「宣告多數有期徒刑者，於各刑中
      之最長期以上，各刑合併之刑期以下，定其刑期。但不得
      逾三十年。」比較結果，修正後刑法並非較有利於被告，
      依刑法第二條第一項前段之規定，仍應依修正前刑法，定
      其應執行之刑。
    (四)又修正前刑法第六十二條規定：「對於未發覺之罪自首而
      接受裁判者，減輕其刑。但有特別規定者，依其規定。」
      採自首必減刑主義。修正後同條則規定：「對於未發覺之
      罪自首而接受裁判者，得減輕其刑。但有特別規定者，依
      其規定。」則改採得減刑主義。是以修正前之規定，有利
      於被告。
四、核被告所為，係犯刑法第一百八十五條之三服用酒類不能安
    全駕駛動力交通工具而駕駛之公共危險罪、同法第二百七十
    六條第一項之過失致人於死罪。被告於酒後駕車肇事致人死
    亡，應依道路交通管理處罰條例第八十六條第一項之規定，
    就過失致人於死罪部分加重其刑。被告以一過失行為造成被
    害人王馥丞、陳宣輔死亡之結果，分別侵犯不同主體之生命
    法益，為想像競合犯，應依刑法第五十五條規定，從一重論
    以過失致人於死罪。其所犯上開公共危險罪及過失致人於死
    罪二罪間，犯意各別，行為互殊，罪質不同，應予分論併罰
    。又本件係報案人或勤務中心轉來資料未報明肇事人姓名，
    被告於員警前往現場處理時在場，並當場承認為肇事人，此
    有臺東縣政府警察局臺東分局交通事故處理小組巡佐李台生
    所製作之道路交通事故肇事人自首情形紀錄表一紙在卷可佐
    ，是被告於有偵查權之員警發覺前開犯行之犯罪人前，自行
    向到場處理員警申告上開犯行，並隨同員警到案及接受審判
    ，被告就過失致人於死罪犯行部分，符合自首之規定，應依
    刑法第六十二條前段規定，減輕其刑，並先加後減之。至被
    告於九十五年一月二十一日晚間十時二十分許肇事後，迨翌
    日零時三十四分經警為呼氣式酒精濃度測試，有上開酒精測
    定紀錄表可證，且稽之卷附臺東分局交通事故處理小組取締
    酒醉駕車違反刑法第一百八十五條之三案件觀察紀錄表載明
    本件「查獲原因」為「交通事故處理發現」之情，顯見員警
    係對被告施行呼氣式酒精濃度測試，而查知被告酒後駕車，
    故被告公共危險罪部分，與自首之要件不符，附此敘明。爰
    審酌被告素行非惡，有臺灣高等法院被告前案紀錄表、前開
    檢察署刑案資料查註紀錄表可參，其漠視政府宣導酒後不騎
    （開）車之政策，明知酒精成分對人之意識能力具不良影響
    ，酒後駕駛對一般往來之公眾及駕駛人自身皆有高度危險性
    ，猶執意開車上路，終於造成其他用路人之死亡，又其經檢
    測呼氣中酒精濃度達每公升零點五毫克，過失責任程度非輕
    ，且迄今未與被害人家屬達成和解賠償損害及其犯罪後坦認
    犯行之態度，暨檢察官具體求刑等一切情狀，分別量處如主
    文所示之刑，並定其應執行刑，以資懲儆。
據上論斷，應依刑事訴訟法第二百七十三條之一第一項、第二百
九十九條第一項前段，刑法第二條第一項前段、修正前（下同）
第一百八十五條之三、第二百七十六條第一項、第五十五條、第
五十一條第五款、第六十二條前段，道路交通管理處罰條例第八
十六條第一項，罰金罰鍰提高標準條例第一條前段，判決如主文
。
本案經檢察官乙○○到庭執行職務
中    華    民    國    95    年    12    月    21    日
                  交通法庭    法  官  詹慶堂
以上正本證明與原本無異。
如不服本判決，應於判決送達後10日內向本院提出上訴狀（須附
繕本）。
「切勿逕送上級法院」
                              書記官  張建成
中    華    民    國    95    年    12    月    21    日
附記：
刑法第185條之3
服用毒品、麻醉藥品、酒類或其他相類之物，不能安全駕駛動力
交通工具而駕駛者，處1年以下有期徒刑、拘役或3萬元以下罰金
。
刑法第276條
因過失致人於死者，處 2 年以下有期徒刑、拘役或 2 千元以下
罰金。
從事業務之人，因業務上之過失犯前項之罪者，處 5 年以下有期
徒刑或拘役，得併科 3 千元以下罰金。


司法院資訊處製作；財團法人民間司法改革基金會備份。
